【裁判字號】    98,訴,129
【裁判日期】    980213
【裁判案由】    違反毒品危害防制條例
【裁判全文】
臺灣彰化地方法院刑事判決               98年度訴字第129號
公  訴  人  臺灣彰化地方法院檢察署檢察官
被      告  甲○○
上列被告因違反毒品危害防制條例案件，經檢察官提起公訴（97
年度毒偵字第4582號），本院依簡式審判程序判決如下：
    主  文
甲○○施用第一級毒品，累犯，處有期徒刑拾壹月。扣案之注射
針筒壹支沒收。
    事  實
一、甲○○前於民國88年間因施用毒品案件，經臺灣臺中地方法
    院以88年度毒聲第4246號裁定送勒戒處所施以觀察、勒戒後
    ，認有繼續施用毒品之傾向，再經臺灣臺中地方法院以88年
    度毒聲字第4769號裁定令入戒治處所施以強制戒治，嗣因成
    效經評定合格，復經臺灣臺中地方法院以89年度毒聲字第17
    1號裁定停止戒治，所餘戒治期間付保護管束，於89年2月2
    日停止處分出所，並於89年8月6日保護管束期滿未經撤銷而
    視為執行完畢，並由臺灣臺中地方法院檢察署檢察官以89年
    度戒毒偵字第471號為不起訴處分確定；又於91年間因施用
    毒品案件，經臺灣臺中地方法院以91年度毒聲字第2112號裁
    定令入戒治處所施以強制戒治，於92年8月1日強制戒治執行
    完畢釋放，其所涉施用毒品犯行併經檢察官提起公訴，經臺
    灣臺中地方法院以91年度訴字第2546號判決判處有期徒刑10
    月確定，於93年5月23日縮短刑期執行完畢。另其曾於94年
    間因竊盜案件，經臺灣臺中地方法院以94年度易字第2187號
    判決判處有期徒刑1年確定（第1案）；又於95年間因施用第
    一級毒品案件，經臺灣臺中地方法院以95年度訴字第3953號
    判決判處有期徒刑1年2月確定（第2案），又因詐欺案件，
    經臺灣臺中地方法院以95年度易字第679號判決判處有期徒
    刑4月確定（第3案），又因過失傷害案件，經臺灣臺中地方
    法院以95年度交易字第386號判決判處有期徒刑3月確定（第
    4案），上揭4案嗣經臺灣臺中地方法院以95年度聲字第4377
    號裁定應執行有期徒刑2年5月確定，復經臺灣臺中地方法院
    以96年度聲減字第1673號裁定各減刑為有期徒刑6月、7月、
    2月、1月又15日，應執行有期徒刑1年2月又15日確定，並於
    96年7月16日執行完畢出監。詎仍不知悔改，復基於施用第
    一級毒品海洛因之犯意，於97年12月5日15時許，在彰化縣
    彰化市○○路旁，以將海洛因置入注射針筒內摻水施打手臂
    靜脈血管之方式，施用第一級毒品海洛因1次。嗣於同日15
    時40分許，為警在彰化縣彰化市○○路與太平街口查獲，並
    扣得其所有供其施用毒品海洛因之注射針筒1支，且經警採
    集其尿液送驗，結果呈嗎啡陽性反應，而悉上情。
二、案經彰化縣警察局彰化分局報告臺灣彰化地方法院檢察署檢
    察官偵查起訴。
    理  由
一、本件被告甲○○所犯係死刑、無期徒刑、最輕本刑為3年以
    上有期徒刑以外之罪，其於準備程序就前揭被訴事實為有罪
    之陳述，經受命法官告知簡式審判程序之旨，並聽取其與公
    訴人之意見後，本院認無不得或不宜改依簡式審判程序進行
    之處，爰依刑事訴訟法第273條之1第1項、第284條之1，裁
    定本案由受命法官獨任進行簡式審判程序，合先敘明。
二、訊據被告甲○○對於上揭事實坦承不諱，且其於97年12月5
    日18時20分許為警採集之尿液送驗，結果呈嗎啡陽性反應，
    有彰化縣警察局彰化分局委託檢驗尿液代號與真實姓名對照
    認證單及詮昕科技股份有限公司濫用藥物尿液檢驗報告各1
    紙附卷可憑，復有注射針筒1支扣案可佐，足徵被告之任意
    性自白與事實相符，可以採信。
三、按施用第一、二級毒品為犯罪行為，毒品危害防制條例第10
    條定有處罰明文。故施用第一、二級毒品者，依前揭規定本
    應科以刑罰，惟基於刑事政策，對合於一定條件之施用者，
    則依同條例第20條、第23條之規定，施以觀察、勒戒或強制
    戒治之保安處分。又毒品危害防制條例於92年7月9日修正公
    布，自93年1月9日施行。其中第20條、第23條將施用毒品之
    刑事處遇程序，區分為「初犯」及「5年內再犯」、「5年後
    再犯」。依其立法理由之說明：「初犯」，經觀察、勒戒或
    強制戒治後，應為不起訴處分或不付審理之裁定；經觀察、
    勒戒或強制戒治執行完畢釋放後，「5年內再犯」者，因其
    再犯率甚高，原實施之觀察、勒戒及強制戒治既已無法收其
    實效，爰依法追訴或裁定交付審理。至於經觀察、勒戒或強
    制戒治執行完畢釋放後，「5年後再犯」者，前所實施之觀
    察、勒戒或強制戒治已足以遮斷其施用毒品之毒癮，為期自
    新及協助其斷除毒癮，仍適用「初犯」規定，先經觀察、勒
    戒或強制戒治之程序。從而依修正後之規定，僅限於「初犯
    」及「5年後再犯」二種情形，始應先經觀察、勒戒或強制
    戒治程序。倘被告於5年內已再犯，經依法追訴處罰，縱其
    第3次（或第3次以上）再度施用毒品之時間，在初犯經觀察
    、勒戒或強制戒治執行完畢釋放5年以後，已不合於「5年後
    再犯」之規定，且因已於「5年內再犯」，顯見其再犯率甚
    高，原實施觀察、勒戒或強制戒治，已無法收其實效，即應
    依該條例第10條處罰（參照最高法院97年度第5次刑事庭會
    議決議）。查被告前於88年間因施用毒品案件，經臺灣臺中
    地方法院以88年度毒聲第4246號裁定送勒戒處所施以觀察、
    勒戒後，認有繼續施用毒品之傾向，再經臺灣臺中地方法院
    以88年度毒聲字第4769號裁定令入戒治處所施以強制戒治，
    嗣因成效經評定合格，復經臺灣臺中地方法院以89年度毒聲
    字第17 1號裁定停止戒治，所餘戒治期間付保護管束，於89
    年2月2日停止處分出所，並於89年8月6日保護管束期滿未經
    撤銷而視為執行完畢，並由臺灣臺中地方法院檢察署檢察官
    以89年度戒毒偵字第471號為不起訴處分確定；其又於前揭
    強制戒治執行完畢釋放後5年內之91年間，因施用毒品案件
    ，經臺灣臺中地方法院以91年度毒聲字第2112號裁定令入戒
    治處所施以強制戒治，於92年8月1日強制戒治執行完畢釋放
    ，其所涉施用毒品犯行併經檢察官提起公訴，經臺灣臺中地
    方法院以91年度訴字第2546號判決判處有期徒刑10月確定等
    情，有臺灣高等法院被告前案紀錄表及臺灣彰化地方法院檢
    察署刑案資料查註紀錄表各1份在卷可參。是被告前因施用
    毒品案件，經強制戒治執行完畢後，曾於5年內再度施用毒
    品並經依法追訴處罰，縱其於本案之施用毒品犯罪時間距離
    初犯經強制戒治執行完畢釋放已逾5年，仍不合於「5年後再
    犯」之規定，且因被告已於「5年內再犯」，顯見其再犯率
    甚高，即應依毒品危害防制條例第10條之規定處罰。綜上所
    述，本案事證明確，被告犯行洵堪認定，應予依法論科。
四、查海洛因係毒品危害防制條例第2條第2項第1款所稱之第一
    級毒品，依法不得持有、施用。故核被告所為，係犯毒品危
    害防制條例第10條第1項之施用第一級毒品罪。被告為施用
    毒品海洛因而持有之低度行為，為其施用之高度行為所吸收
    ，不另論罪。被告曾於94年間因竊盜案件，經臺灣臺中地方
    法院以94年度易字第2187號判決判處有期徒刑1年確定（第1
    案）；又於95年間因施用第一級毒品案件，經臺灣臺中地方
    法院以95年度訴字第3953號判決判處有期徒刑1年2月確定（
    第2案），又因詐欺案件，經臺灣臺中地方法院以95年度易
    字第679號判決判處有期徒刑4月確定（第3案），又因過失
    傷害案件，經臺灣臺中地方法院以95年度交易字第386號判
    決判處有期徒刑3月確定（第4案），上揭4案嗣經臺灣臺中
    地方法院以95年度聲字第4377 號裁定應執行有期徒刑2年5
    月確定，復經臺灣臺中地方法院以96年度聲減字第1673號裁
    定各減刑為有期徒刑6月、7月、2月、1月又15日，應執行有
    期徒刑1年2月又15日確定，並於96年7月16日執行完畢出監
    ，有臺灣彰化地方法院檢察署刑案資料查註紀錄表、臺灣高
    等法院被告前案紀錄表各1份在卷可考，其於5年以內故意再
    犯本件有期徒刑以上之罪，為累犯，應依刑法第47條第1項
    之規定，加重其刑。爰審酌被告因施用毒品經強制戒治及刑
    之執行後，猶未能深切體認毒品危害己身之鉅，及早謀求脫
    離毒害之道，反而於減刑出監後伺機再犯，未見有何收斂、
    警惕之意，無視於毒品對於自身健康之戕害及國家對於杜絕
    毒品犯罪之禁令，自有使其接受相當時期監禁以敦化性情之
    必要，惟念及被告犯後尚能坦承犯行，且施用毒品固戕害個
    人健康至深，然就他人權益之侵害仍屬有限，及其犯罪之動
    機、目的、手段、智識程度等一切情狀，量處如主文所示之
    刑，以示懲儆。扣案之注射針筒1支，係被告所有供其施用
    毒品海洛因所用之物，業經被告供明在卷，爰依刑法第38條
    第1項第2款之規定宣告沒收。
據上論斷，應依刑事訴訟法第273條之1第1項、第299條第1項前
段，毒品危害防制條例第10條第1項，刑法第11條前段、第47條
第1項、第38條第1項第2款，判決如主文。
本案經檢察官陳茂榮到庭執行職務。
中    華    民    國    98    年    2     月    13    日
                  刑事第二庭          法  官  尚安雅
以上正本證明與原本無異。
如不服本判決，應於收受判決後10日內向本院提出上訴書狀，並
應敘述具體理由；其未敘述上訴理由者，應於上訴期間屆滿後20
日內向本院補提理由書（均須按他造當事人之人數附繕本「切勿
逕送上級法院」）。
中    華    民    國    98    年    2     月    18    日
                                      書記官  陳文俊
附錄本案論罪科刑法條全文：
毒品危害防制條例第10條
施用第一級毒品者，處 6 月以上 5 年以下有期徒刑。
施用第二級毒品者，處 3 年以下有期徒刑。


司法院資訊處製作；財團法人民間司法改革基金會備份。
